臺灣高等法院刑事判決　　　　　　　　　　　　九十二年度上更(一)字第七三三號
　　上　訴　人
　　即　被　告　甲○○
右上訴人因誣告案件，不服臺灣新竹地方法院八十九年度訴字第五八四號，中華民國
八十九年十二月二十八日所為第一審判決（起訴案號：臺灣新竹地方法院檢察署八十
九年度偵字第六七一號），提起上訴，經判決後，由最高法院發回更審，本院判決如
左：
    主  文
原判決撤銷。
甲○○意圖他人受刑事處分，向該管公務員誣告，處有期徒刑月。
    事  實
一、甲○○曾犯竊盜罪，被判處有期徒刑六月，於民國（下同）七十年六月四日執行
    完畢。甲○○因積欠乙○○新台幣（下同）六十五萬三千元之債務（起訴書記載
    為六十五萬元，惟依乙○○持有甲○○簽發之本票六張，總計金額為六十五萬三
    千元），八十八年十二月一日下午（起訴書未載明為下午），乙○○至新竹市○
    ○路三一二巷十號甲○○住處，向甲○○求償前開債務時，甲○○同意以其住處
    古董一批作為抵押（起訴書記載為以該批古董抵債），由乙○○保管，甲○○並
    書立切結書乙紙交予乙○○。詎甲○○明知乙○○取得其古董係經其本人同意，
    竟意圖乙○○受刑事處分，於八十九年一月四日下午（起訴書記載為八十九年二
    月間），至臺灣新竹地方法院檢察署申告，虛構乙○○於八十八年十一月三十一
    日（十一月無三十一日，甲○○所指應係十二月一日，且甲○○其後於檢察官偵
    訊時，已改稱十二月一日）凌晨（應係八十八年十二月一日下午），至新竹市○
    ○路甲○○住處搶（強）行搬走價值七、八十萬元之古董如銅鼎等取財物之不實
    強盜事實，誣告乙○○犯強盜罪。（其後甲○○於檢察官偵訊時更稱，陪同乙○
    ○到場參與強行搬走財物者，尚有其他四人，乙○○則指明其中一人為在其公司
    幫忙的劉興龍，其他三人則為搬家公司的人，檢察官乃對劉興龍部分，分案偵查
    ，惟甲○○並未對劉興龍及其他到場搬東西之三人表示告訴之意，嗣經檢察官查
    明乙○○、劉興龍並無強盜之犯行，而對乙○○、劉興龍二人為不起訴處分，因
    甲○○未聲請再議而確定）。
二、案經乙○○告訴，由台灣新竹地方法院檢察署檢察官偵查起訴。
    理  由
一、上訴人即被告甲○○於本院前審對於右揭事實，坦承不諱（見上訴字卷二一、三
    七頁）。且告訴人乙○○矢口否認有強盜事實，此外並有臺灣新竹地方法院民事
    裁定書（乙○○持有甲○○簽發之本票共六十五萬三千元，准予強制執行）、被
    告所簽立之切結書（上載同意提供電器、古玩等供抵押）各一紙（偵字第六七一
    號卷七至八頁）在卷可稽，足以佐證告訴人之指訴非虛。且證人即新竹市警察局
    第一分局北門派出所警員張振興於甲○○告訴乙○○強盜一案偵訊時證稱，其於
    八十八年十二月一日下午四時許，有經甲○○聯絡至甲○○住處取回其原來寄放
    在甲○○住處之古董，甲○○在電話中有說乙○○要去搬東西，甲○○向其告知
    ，若其不來搬回，可能會被乙○○搬走，其至現場時，甲○○與乙○○在爭吵（
    見臺灣新竹地方法院檢察署八十九年偵字第二八二號、一六六四號不起訴處分書
    ），若乙○○係對甲○○實施強盜行為，何以甲○○不向警員張振興表明。足認
    甲○○指乙○○強盜一節，乃係甲○○虛構。而被告對乙○○所提起之強盜告訴
    案件，亦經台灣新竹地方法院檢察署檢察官不起訴處分確定，有不起訴處分書乙
    份（偵字第六七號卷三五至三七頁）附卷可稽。至於被告於申告時，僅表明對乙
    ○○告訴，並未表示對隨同乙○○到場之劉興龍等人亦有強盜犯行，此有臺灣新
    竹地方法院檢察署八十九年偵字第二八二號案卷可稽，不能認被告有申告劉興龍
    等四人（甲○○指稱，劉興龍等四人隨乙○○到場，或係指該四人不知情，因被
    利用而到場搬走甲○○之財物。但甲○○並未指訴該四人為共犯，自不能依告訴
    不可分之原則，認甲○○之告訴效力及於劉興龍四人，並謂甲○○所誣告者，除
    乙○○外，尚有劉興龍等四人），本案事證明確，被告犯行堪以認定。
二、核被告所為，係犯刑法第一百六十九條第一項之誣告罪。原審據以論罪科刑固非
    無見，惟被告係於八十九年一月四日至台灣新竹地方法院檢察署申告，經本院調
    閱台灣新竹地方法院檢察署八十九年度偵字第二八二號卷審認無訛，原判決認其
    誣告時問為八十九年二月間，顯然有誤，且被告於申告時，所指乙○○犯罪時間
    八十八年十一月三十一日係屬有誤，原判決對此未予說明，亦有未洽，被告提起
    上訴指原審量刑過重，雖無可採，惟原判決既有可議，應予撤銷改判。審酌被告
    假借訴權為名，視訴訟為報復他人之工具，使受誣告者不勝其擾，亦使受理之偵
    查機關需耗費人力及物力，對其無端之申告，加以處理，增加案件，及被告之素
    行等一切情狀，量處如主文所示之刑。
三、被告經合法傳喚，無正當理由不到庭，爰不待其陳述，逕行判決，併此敘明。
據上論結應依刑事訴訟法第三百六十九條第一項前段、第三百六十四條、第二百九十
九條第一項前段、第三百七十一條，刑法第一百六十九條第一項，判決如主文。
本案經檢察官李進誠到庭執行職務。
中　　　華　　　民　　　國　　九十三　　年　　　二　　　月　　 十七 　　日
                                      臺灣高等法院刑事第三庭
                                          審判長法  官  張　連　財
                                                法  官  黃　金　富
                                                法  官  林　明　俊
右正本證明與原本無異。
如不服本判決，應於收受送達後十日內向本院提出上訴書狀，其未敘述上訴之理由者
並得於提起上訴後十日內向本院補提理由書（均須按他造當事人之人數附繕本）。
                                          　　　書記官  蕭　進　忠
中　　　華　　　民　　　國　　九十三　　年　　　二　　　月　　 十八 　　日
附錄：本判決論罪科刑法條全文
刑法第一百六十九條第一項
意圖他人受刑事或懲戒處分，向該管公務員誣告者，處七年以下有期徒刑。
